【裁判字號】    92,訴,547
【裁判日期】    921231
【裁判案由】    侵權行為損害賠償
【裁判全文】
臺灣屏東地方法院民事判決  九十二年度訴字第五四七號
    原      告  乙○○
    訴訟代理人  許銘春律師
                張文雪律師
    被      告  甲○○
    訴訟代理人  楊靖儀律師
                許瑜容律師
                侯勝昌律師
右當事人間請求附帶民事訴訟侵權行為損害賠償事件，由刑事庭裁定移送前來，本院
於民國九十二年十二月十七日言詞辯論終結，判決如左：
    主      文
被告應給付原告新台幣拾伍萬元，及自民國九十二年六月十九日起至清償日止，按
週年利率百分之五計算之利息。
原告其餘請求駁回。
訴訟費用由被告負擔三十分之七，餘由原告負擔。
本判決原告勝訴部分得假執行。但被告如於執行標的物拍定、變賣前以新台幣拾伍
萬為原告預供擔保，得免為假執行。
原告其餘假執行之聲請駁回。
    事實及理由
一、原告主張：被告認為原告與其夫曾健強有新臺幣（下同）一百十八萬元之債務糾
    紛，於民國九十一年六月十八日晚上九時三十分許，夥同四名姓名不詳之男子至
    原告位於屏東市○○路一巷一二一號住處催討債務，雙方發生爭執，被告竟推由
    該四男子徒手毆打原告，並將原告強押至不詳處所空屋內加以拘禁。至該空屋後
    ，該四名男子又持棒球二支繼續毆打原告成傷。被告上開傷害及妨害自由行為，
    使原告身心受創甚鉅，爰依侵權行為法律關係，請求被告應負非財產上之損害賠
    償責任等語。並聲明：(一)被告應給付原告一百五十萬元，及自起訴狀繕本送達翌
    日即九十二年六月十九日起至清償日止，按週年利率百分之五計算之利息。(二)願
    供擔保，請准宣告假執行。
二、被告則以：被告並無共同傷害及共同私行拘禁原告之行為，本件刑事一審判決雖
    認定被告有共同傷害及共同私行拘禁之犯行，惟嗣經刑事二審改判被告有共同私
    行拘禁之犯行，並處有期徒刑六月，得易科罰金，緩刑三年確定在案，因此，原
    告主張被告有共同傷害原告之侵權行為，顯與事實不符。又原告請求之慰撫金過
    高，亦併請依法酌減等語，資為抗辯。並聲明：(一)原告之訴駁回。(二)如受不利判
    決，願供擔保免為假執行。
三、查被告認為原告與其夫曾健強有一百十八萬元之債務糾紛，竟與周姓不詳名字及
    三名不詳姓名年籍之成年男子，於九十一年六月十八日晚上九時三十分許，同往
    原告位於屏東市○○路一巷一二一號住處催討債務，原告對於被告所提總面額一
    百十八萬元之支票七紙之債務會算方式不同，發生爭執，被告乃與該四名年籍不
    詳之成年男子，共同基於傷害及私行拘禁剝奪人行動自由之犯意，由該四名男子
    徒手毆打原告，隨後於當晚十時二十分許，以不詳車號之自小客車將原告強押至
    屏東市之其不詳處所空屋內加以拘禁，再由該四名男子徒手及持棒球二支繼續毆
    打原告，致原告受有左眼瘀青、血腫、結膜充血、鼻子瘀青、嘴唇紅腫、外層瘀
    青、左手中指約一公分撕裂傷、左小腿約二十公分撕裂傷、前胸有輕微瘀青等傷
    害，而被告隨後亦至該空屋內，被告並當場向原告表示如果不付錢，就不放人，
    原告迫於無奈只得答應被告籌錢還債之事實，業有原告指訴之警訊及偵查筆錄為
    證（見警卷第一至五頁，偵查卷第五至七頁），並有證人即原告住處大樓管理人
    廖其華於本院刑事庭審理時證稱：「九十一年六月十八日晚上是我擔任警衛的時
    間，當時我有看到四個男子其中二人架住乙○○（即原告）的雙手，另外一個人
    在他後面把他推進去白色喜美車內，另外一個胖胖的男子擋住我的視線，有聽到
    聲音，因為警衛室是有玻璃罩著，所以沒有聽清楚什麼聲音，除了四個男子外．
    ．．．，另外一位頭髮比較白的（指被告）是坐在花圃那邊」等語（見本院刑事
    卷第二八頁至第三十頁），被告對上開筆錄之形式上真正並不爭執。而原告受有
    前揭之傷害，亦有被告不爭執真正之屏東基督教醫院驗傷診斷書在卷可稽。被告
    既與該四名男子同往原告住處，因催討債務發生爭執，該四名男子將原告架走坐
    車離去時，大廈管理員廖其華又見被告出現在場，且被告隨後亦至原告被拘禁之
    空屋，則被告安能謂其未參與傷害及拘禁原告之犯行，該四名男子傷害及拘禁原
    告之行為與其無涉？況被告因前開犯行，經台灣高等法院高雄分院判處有期徒刑
    六月，如易科罰金，以銀元三百元折算一日，緩刑三年確定在案，業經本院調取
    刑事卷宗審核無誤，是被告抗辯其並無共同傷害及共同私行拘禁原告之行為云云
    ，應屬卸責之詞，不足採信。
四、按因故意或過失，不法侵害他人之權利者，負損害賠償責任；不法侵害他人之身
    體、健康、名譽、自由、信用、隱私、貞操，或不法侵害其他人格法益而情節重
    大者，被害人雖非財產上之損害，亦得請求賠償相當之金額。民法第一百八十四
    條第一項、第一百九十五條第一項前段分別定有明文。本件被告因前揭傷害及拘
    禁行為，不法侵害原告之身體、健康及自由，已如前述，是原告主張其因前揭傷
    害及拘禁行為受有精神上之痛苦，而本於侵權行為法律關係，請求被告應賠償其
    所受之非財產上損害，洵屬正當。茲審酌原告係國小畢業，現無工作，以前曾從
    事營造房屋出售業務，年收入約為三十九萬零五百五十三元，名下有土地四筆、
    房屋一棟，投資營造公司一百萬元；被告甲○○係國小畢業，目前無工作，在家
    幫忙處理事務，年收入約八萬六千六百零三元，名下有土地五筆（不包括下述拍
    賣之四筆土地）、房屋四棟，業據兩造陳明在卷，並有本院向財政部台灣南區國
    稅局屏東縣分局函調九十一年度綜合所得稅各類所得資料清單及歸戶財產清單（
    見本院卷第一八至二五頁）附卷可憑，且被告因債務糾紛，竟夥同四名男子向原
    告暴力討債，致原告身心受創，精神確實痛苦不堪，惟念被告因配偶曾健強罹患
    末期腎病合併尿毒症，現正在洗腎中，有高雄縣鳳山醫院出具之診斷證明書存卷
    可考（見本院卷第七八頁），且其所有坐落屏東縣恆春鎮○○段二三五之三三、
    二三五之三四、二三五之三五、二三五之三六地號四筆土地，亦在本院執行處拍
    賣中，有本院拍賣公告一件在卷可稽（見本院卷第七四頁），經濟狀況不甚良好
    等情，認原告所得請求之慰撫金以三十五萬元為適當。
五、綜上所述，原告請求被告應給付原告三十五萬元，及自起訴狀繕本送達翌日即九
    十二年六月十九日起至清償日止，按週年利率百分之五計算之利息，即屬正當，
    應予准許，逾此部分之請求，為無理由，應予駁回。又本件兩造分別陳明願供擔
    保聲請宣告假執行或免為假執行，惟原告勝訴部分所命給付之金額未逾五十萬元
    ，依民事訴訟法第三百八十九條第一項第五款規定，應依職權宣告假執行，並酌
    定相當之擔保金額，准許被告供擔保免為假執行，至原告敗訴部分，其假執行之
    聲請則失所附麗，應予駁回。又本件事證已臻明確，兩造其餘攻擊防禦方法及舉
    證，於本判決結果不生影響，毋庸逐一論述，併予敘明。
六、結論：本件原告之訴為一部有理由，一部無理由，依民事訴訟法第七十九條、第
    三百八十九條第一項第五款、第三百九十二條第二、三項，判決如主文。
中      華      民      國    九十二    年     十二     月    三十一    日
                                    台灣屏東地方法院民事第二庭
~B審判長法官  阮世賢
~B法      官  楊中琪
~B法      官  王炳人
右正本係照原本作成。
如不服本判決，應於收受送達後二十日內向本院提出上訴狀。
~B法院書記官  洪榮華
中      華      民      國    九十二    年     十二     月    三十一    日


司法院資訊處製作；財團法人民間司法改革基金會備份。
